【裁判字號】    94,基小,1703
【裁判日期】    950222
【裁判案由】    給付跨行提款金錢
【裁判全文】
臺灣基隆地方法院基隆簡易庭小額民事判決
原      告  甲○○
被      告  華南商業銀行七堵分行
法定代理人  乙○○
訴訟代理人  戊○○
            己○○
被      告  基隆市農會
法定代理人  丁○○
訴訟代理人  丙○○
上列當事人間請求給付跨行提款金錢事件，本院於95年2月15日
言詞辯論終結，判決如下：
    主  文
原告之訴駁回。
訴訟費用新台幣壹仟元由原告負擔。
    事實及理由
一、本件原告起訴主張之原因事實：原告於94年5月10日上午7時
    48分及同日下午3時19分，先後分別在被告華南商業銀行七
    堵分行、基隆市農會七堵分社之自動提款機，提領聯邦商業
    銀行預借之現金新台幣（下同）2萬元、3千元，詎均僅有提
    領紀錄成功之明細表列印，實無現鈔吐出，未領得分文，因
    紀錄上原告已向聯邦商業銀行借得上開款項，原告只得依約
    向聯邦商業銀行清償利息，既被告未給付上開款項，原告自
    得向被告請求給付系爭款項及法定遲延利息。原告自94年10
    月17日起先後向被告要求給付系爭款項，被告竟以帳目經核
    對無訛為由，拒絕給付，不得已提起本訴，請求：一、被告
    華南商業銀行七應給付原告2萬元，及自起訴狀繕本送達翌
    日起至清償日止，按週年百分之5計算之利息；二、被告基
    隆市農會應給付原告3千元，及自起訴狀繕本送達翌日起至
    清償日止，按週年百分之5計算之利息。
二、被告則以上開原告二次提領之自動提款機紀錄顯，原告確已
    提領系爭款項，自無系爭款項之給付請求權，請求駁回原告
    之訴。
三、本件訴訟經爭點整理程序後，兩造同意本件之爭點僅在於：
    原告是否領得系爭款項。
四、按當事人主張有利於己之事實，就其事實有舉證之責任，民
    事訴訟法第277條第1項定有明文。又事實有常態與變態之分
    ，其主張常態事實者無庸負舉證責任，反之，主張變態事實
    者，則須就其所主張之事實負舉證責任，此觀最高法院86年
    度台上字第891號判例甚明。本件原告是否已領系爭款項，
    雖經本院勘驗原告至華南商業銀行七堵分行自動提款機提領
    2萬元過程之錄影帶，並將相關影像印出在卷，因角度、攝
    影秒間隔之差，無法直接證明上開爭點，兩造均以各自有利
    事實為常態無庸負舉證責任，應由主張變態事實之對造，則
    就其所主張之事實負舉證責任，主張應作對己有利判斷。是
    本件原告請求是否有理由，端視系爭之爭點，究竟是如原告
    所主張若其提領系爭款項，如自動提款機正常其已領得系爭
    款項，自無為本件訴訟之理，而由被告負其已領系爭款項之
    變態事實之舉證責任；抑或如被告主張原告應就提款機提款
    明細正常卻實無吐款之變態事實負舉證責任。
五、又按訴訟上之變態事實，應考量社會生活上之經驗法理，即
    就正反對之事實關係，依經驗法則具有高度之社會生活上之
    蓋然性之事實，為常態事實，其正相反之事實，為變態事實
    。經查，本件原告所主張其兩次提領金錢之同日，同日全部
    之提領紀錄均屬正常，並無任何人有如同原告所言，僅有提
    款交易明細表在卷可稽，又據證人庚○○即聯邦商業銀行職
    員到庭證其在94年10月始接到原告申訴系爭事實，經該銀行
    資訊室人員就華南商業銀行七堵分行自動提款機之記錄解讀
    ，判讀機器正常，系爭提款正常吐鈔等語，則原告系爭提領
    交易成功之蓋然性，即為本件爭點之常態事實，原告所主張
    其提領交易未成功為高應係變態事實，原告以其不致無事故
    為虛構提起訴訟，主張系爭提領事件反常地未吐鈔並電腦紀
    錄為交易成功，為變態事實，純係主觀的想當然爾之陳述，
    自無足採，何況原告於事發五個月後始行申訴，亦有違常情
    。
六、綜上所述，本件既未能就其主張之系爭二次提領雖有成功紀
    錄卻領得金錢之事實，舉證證明以實其說，自應負敗訴之危
    險負擔，故本件原告之請求應認為無理由，應予駁回。
七、據上論結，本件原告之訴為無理由，依民事訴訟法第436條
    之23、第436條第2項、第385條第1項前段、第78條、第436
    條之19，判決如主文。
中    華    民    國    95    年    2     月  22     日
                  基隆簡易庭法  官  李木貴
以上正本係照原本作成。
對於本件判決如有不服，應於收受送達後20日內向本院提出上訴
書狀，上訴於本院合議庭，並按他造當事人之人數附具繕本。
當事人之上訴，非以判決違背法令為理由不得為之，上訴狀應記
載上訴理由，表明下列各款事項：
(一)原判決所違背之法令及其具體內容。
(二)依訴訟資料可認為原判決有違背法令之具體事實。
中    華    民    國    95    年    2     月  22     日
                            書記官  周俊群


司法院資訊處製作；財團法人民間司法改革基金會備份。
